【裁判字號】    98,上訴,2578
【裁判日期】    981216
【裁判案由】    毒品危害防制條例
【裁判全文】
臺灣高等法院臺中分院刑事判決        98年度上訴字第2578號
上  訴  人
即  被  告  甲○○
                    現另案羈押臺灣臺中看守所
上列上訴人因毒品危害防制條例案件，不服臺灣臺中地方法院98
年度訴字第3126號中華民國98年10月16日第一審判決（起訴案號
：臺灣臺中地方法院檢察署98年度毒偵字第3053號），提起上訴
，本院判決如下：
    主  文
上訴駁回。
    理  由
一、按依刑事訴訟法第350條、第361條、第362條、第367條規定
    ，不服地方法院之第一審判決而上訴者，須提出上訴書狀，
    並應敘述具體理由，為上訴必備之程式；其所提出之書狀未
    敘述上訴理由，或僅曾以言詞陳述上訴理由者，均應於上訴
    期間屆滿後20日內補提理由書於第一審法院。第一審法院經
    形式審查，認逾期未補提上訴理由者，應定期間先命補正；
    逾期未補正者，為上訴不合法律上之程式，應以裁定駁回。
    倘已提出上訴理由，但所提非屬具體理由者，則由第二審法
    院以上訴不合法律上之程式，判決駁回。而所謂具體理由，
    必係依據卷內既有訴訟資料或提出新事證，指摘或表明第一
    審判決有何採證認事、用法或量刑等足以影響判決本旨之不
    當或違法，而構成應予撤銷之具體事由，始克當之（例如：
    依憑證據法則具體指出所採證據何以不具證據能力，或依憑
    卷證資料，明確指出所為證據證明力之判斷如何違背經驗、
    論理法則）；倘僅泛言原判決認定事實錯誤、違背法令、量
    刑失之過重或輕縱，而未依上揭意旨指出具體事由，或形式
    上雖已指出具體事由，然該事由縱使屬實，亦不足以認為原
    判決有何不當或違法者（例如：對不具有調查必要性之證據
    ，法院未依聲請調查亦未說明理由，或援用證據不當，但除
    去該證據仍應為同一事實之認定），皆難謂係具體理由，俾
    與第二審上訴制度旨在請求第二審法院撤銷、變更第一審不
    當或違法之判決，以實現個案救濟之立法目的相契合，並節
    制濫行上訴（最高法院97年度臺上字第892號刑事判決意旨
    參照）。
二、本件上訴人即被告（下稱被告）甲○○於民國98年11月19日
    向監所長官具狀提出上訴，並於上訴理由狀陳明：被告前因
    施用毒品案件於91年5月14日釋放，並獲檢察官以91年度毒
    偵緝78號不起訴處分確定，復於98年6月9日17時許再犯本件
    施用第一級毒品犯行，被告雖坦認上開施用毒品行為，惟本
    次犯行距前次不起訴處分之時間已逾5年，原審未審酌被告
    於5年內並未再犯應量處觀察勒戒處分之規定，竟逕為判決
    ，顯有適用法律未洽，應撤銷改判等語。
三、本院查：
  (一)被告因不服地方法院之第一審判決，而具狀向原審法院提起
    上訴並敘明上訴理由，則依刑事訴訟法第361條第2項條文、
    立法修正理由及上開最高法院判決意旨，被告倘已提出上訴
    理由，但所提非屬具體理由者，則由第二審法院以上訴不合
    法律上之程式，以判決駁回之。至於上訴理由是否具體，係
    屬第二審法院審查範圍，則不在命補正之列（參見法院辦理
    刑事訴訟案件應行注意事項第162點），合先敘明。
  (二)查被告前因施用毒品案件，經臺灣臺中地方法院裁定送勒戒
    處所觀察、勒戒後，認無繼續施用毒品之傾向，於90年3月
    28 日執行完畢釋放，並經臺灣臺中地方法院檢察署檢察官
    以90 年度毒偵字第1052號為不起訴處分確定；又在上開觀
    察、勒戒執行完畢釋放後5年內之91年間，因施用毒品案件
    ，臺灣臺中地方法院以91年毒聲字第5444號裁定送勒戒處所
    觀察、勒戒後，認無繼續施用毒品之傾向，於91年5月14日
    執行完畢釋放，並經臺灣臺中地方法院檢察署檢察官以91年
    度毒偵緝字第78號為不起訴處分確定等情，有臺灣高等法院
    被告前案紀錄表在卷可稽。本件被告施用第一級毒品犯行，
    距其前次即91年度毒偵緝字第78號不起訴處分之施用毒品獲
    觀察、勒戒執行完畢釋放之時間即91年5月14日雖已逾5年，
    但因其在90年間初犯毒品危害防制條例第10條之罪，於90年
    年3月28日觀察、勒戒執行完畢釋放以後，已於5年內即91年
    間再度因施用毒品犯行，遭觀察、勒戒處分，於91年5月14
    日因無繼續施用毒品傾向而獲釋，並經檢察官以91年度毒偵
    緝字第78號為不起訴處分確定，已如前述，足見被告係於初
    犯後，「五年內再犯」，且經檢察官予以不起訴處分，則其
    於98年6月9日17時許，復犯本件之施用毒品罪，即非屬毒品
    危害防制條例第20條第3項所定「五年後再犯」之情形，自
    應由檢察官依同條例第23條第2項規定追訴處罰，毋須依同
    條例第20條第1項、第2項規定施予觀察、勒戒或強制戒治之
    處遇程序。原審依法就公訴人起訴被告上開施用毒品犯行，
    予以論罪處刑，自無適用法律不當及違誤之處，被告此部分
    之上訴顯非有具體理由。
  (三)本件原審判決認事用法既無違誤，所處之刑亦符合「罰當其
    罪」之原則，並無輕重失衡之情形。被告上訴理由顯誤解法
    律之適用，其上訴理由形式上雖指出原審有未審酌被告本次
    施用毒品犯行，距離前次91年5月14日因施用毒品觀察勒戒
    遭釋放已逾5年，竟未施以觀察勒戒處遇程序，而逕為追訴
    處罰之違法事由，然本件被告91年度毒偵緝字第78號之不起
    訴處分，乃被告於初犯後，「五年內再犯」之施用毒品犯行
    所為之處分，本件施用毒品罪，即無現行毒品危害防制條例
    第20條第3項之適用，是以被告雖曾獲91年毒偵緝第78號之
    不起訴處分，該上訴理由亦不足以認為原判決有何不當或違
    法之處，尚非提起上訴之具體理由，應予駁回，並不經言詞
    辯論為之。
據上論斷，應依刑事訴訟法第367條前段、第372條，判決如主文
。
中    華    民    國    98    年    12    月    16    日
            刑事第六庭    審判長法  官  李  文  雄
                                法  官  邱  顯  祥
                                法  官  林  靜  芬
以上正本證明與原本無異。
如不服本判決應於收受送達後十日內向本院提出上訴狀，其未敘
述上訴之理由者並得於提起上訴後十日內向本院補提理由書（均
須按他造當事人之人數附繕本）「切勿逕送上級法院」。
                              書記官  高  勳  楠
中    華    民    國    98    年    12    月    16    日


司法院資訊處製作；財團法人民間司法改革基金會備份。
